臺灣高等法院臺中分院刑事判決　　　　　　　　　九十年度上更(二)字第三三七號
　　上　訴　人
　　即　被　 告　壬○○　男　.
　　指定辯護人　本院公設辯護人　戊○○
右上訴人因違反槍砲彈藥刀械管制條例案件，不服臺灣臺中地方法院八十八年度重訴
字第九二六號中華民國八十九年三月十日第一審判決（起訴案號：臺灣臺中地方法院
檢察署八十八年度偵字第四六○八號），提起上訴，本院判決後，由最高法院第二次
發回更審，本院判決如左：
      主  文
原判決撤銷。
壬○○無罪。
      理  由
一、公訴意旨略以：壬○○曾因違反槍砲彈藥刀械管制條例案件，於民國八十四年十
    一月二十五日執行完畢，猶不知悔改，於八十七年九月間，在台中市第一廣場之
    不知名玩具手槍店內，以新台幣（下同）一萬元購買仿德製八釐米手槍（含彈匣
    一個）一支、子彈一顆、改造四五手槍一支（含彈匣一個），之後在台中縣大雅
    鄉○○路二五○巷二弄六號住處，以自備之工具將之前所購得玩具模型槍改裝為
    鐵質（已打通槍管）具殺傷力之槍枝，並自行裝填火藥改造並不具殺傷力之子彈
    一顆，且自斯時起未經許可，無故持有。嗣後壬○○因案在押，經警借提八十八
    年一月二十六日下午五時四十五分許，在台中縣大里市○○○路○道出入口旁第
    二支橋墩支柱下查獲，扣得所持有上揭具殺傷力之改造手槍二支及不具殺傷力之
    子彈一顆。經南投縣警察局移送偵辦，因認壬○○係犯槍砲彈藥刀械管制條例第
    十一條第一項之未經許可製造可發射子彈具有殺傷力之手槍罪嫌（起訴書所載罪
    名相同，惟誤植為第十條第一項）。
二、按犯罪事實應依證據認定之，無證據不得推定其犯罪事實，刑事訴訟法第一百五
    十四條定有明文；又不能證明被告犯罪或其行為不罰者，應諭知無罪之判決，復
    為同法第三百零一條第一項所明定。公訴意旨認被告涉犯前開罪嫌，無非以被告
    壬○○於警訊及偵查中之供述，及查扣之改造手槍二支及不具殺傷力之子彈一顆
    ，且扣案之手槍經送鑑定結果，槍枝部分之機械性能良好，可擊發子彈具有殺傷
    力；而子彈部分，經試射，無法擊發，認不具殺傷力，為其論據。
三、訊據上訴人即被告壬○○（以下稱被告）堅決否認有製造槍彈之犯行，辯稱：八
    十七年九月的時候我在看守所勒戒，不可能去買槍，被查獲的這兩支槍不是我去
    買的，我也不可能製造。八十七年的時候我和辛○○在南投被警察抓到，當時我
    並沒有說我有兩支槍。當時我被借提的時候，警察說要帶我去辛○○的住處，在
    台中市○○○○街，辛○○和他的女朋友都在場，警察帶我去辛○○住處，後來
    辛○○就拿海洛因讓我去廁所抽，當時我已經意識不清了，辛○○和警察說什麼
    我也不知道，警察就帶我去大里那裡等辛○○，我們在國光路過大里橋往霧峰方
    向的右邊的十字路口等辛○○，之後辛○○來的時候就拿兩支槍給我，槍是這樣
    來的。當時是辛○○和南投縣警察局刑事組配合，當時南投縣警察局來借提的時
    候並沒有跟我說是什麼事情，借提出去之後，辛○○來跟我說他有兩支槍，叫我
    承認是我的，讓警察作業績，所以才帶我到中投公路那裡，當時都是直接面對面
    講的，警察也在場等語。
四、經查本件被告被查獲之經過，係被告在另案羈押中，經警借提外出而查獲，被告
    於警訊、偵查及原審初訊中，雖供稱有於八十七年九月在台中市的第一廣場玩具
    槍模型店購買每支一萬元，自行改造後，於八十七年九月中旬藏放在查獲地點之
    情事。惟查被告八十七年九月一日至九月十五日，羈押於台灣台中看守所，有台
    灣高等法院台中分院法務部在監在押資料表在卷可稽（見本院上訴卷第七二頁）
    ，是被告是否有可能在該段期間之內，購買槍彈自行改造後，加以藏放，即有可
    疑。被告嗣後於原審及本院各次審理中，均一再否認有改造及藏放槍彈之行為。
    其於原審先稱：是綽號「小四」放在那裡的（見原審卷第一一九頁）；於本院審
    理中則稱：是辛○○拿給警員，然後警員帶我去拍照的。槍是辛○○拿去大里中
    投公路旁丟的，當時是辛○○叫甲○○開車去的（見本院上訴卷第七八、七九頁
    ）；我有和警察去那裡，那些槍彈是辛○○拿到橋墩支柱下交給警察然後拍照的
    。是辛○○叫警察來借提我的，那些槍彈是辛○○去找陳鳳儀拿的（見本院上更
    一卷第三八頁）；八十八年一月二十六日我被刑事組借提出去，刑警隊問我有沒
    有槍，我說沒有，刑警就帶我到辛○○文昌東二街租屋的地方，我也不知道辛○○住在哪裡，是警察直接帶我去辛○○住的地方，就叫辛○○能不能找朋友拿兩
    支槍出來交，當時甲○○也在場，叫他先去買便當，辛○○有打電話和朋友聯絡
    ，約在大里橋那裡，我們先到大里橋，辛○○的朋友「鳳儀」已經把槍交出來了
    ，辛○○帶我們去大里橋，先把他朋友的車型跟我們講，在大買家附近那裡拿槍
    ，拿到之後才帶我們到中投公路（見本院上更二卷第六四頁）；我借出來的時候
    ，已經中午十一、二點了，我借提到辛○○文昌東二街那裡，那裡有辛○○還有
    他女朋友、甲○○、甲○○的女友三人，警察有四、五個，他們帶我上去之後，
    他們叫甲○○去買便當，：：那時我在看守所禁見，同案還有三人，辛○○問我
    說為什麼我的官司會打到被禁見，還問我說藥的事情我有沒有說，我說沒有，辛○○說刑事組把你借出來，能否弄兩枝槍給刑事組交，他說他會叫『奉義』拿兩
    枝槍來，我就說萬一弄巧成拙反而被關更久那怎麼辦，辛○○就說不會這樣，他
    說已和己○○聯絡好在大里橋那裡，已經打電話和己○○聯絡好了，我們去到大
    里橋那裡之後，我坐在車上，後面還有一輛廂型車，辛○○則在另一輛車上，我
    只知道他們約在大里橋的大賣場附近，我車上的人沒有下去，辛○○下車回來之
    後，就拿了兩枝槍，然後又載我到中投公路橋墩下，用一個包著的東西，叫我比
    向那包東西，我有和原審說槍枝上要驗指紋也沒有關係，因為我根本沒有碰到那
    個東西（見本院上更二卷第一七三、一七四頁）。證人辛○○於本院證稱：壬○○被借提的當天，他打電話給我叫我找人幫忙他把槍放置某一地點讓警察查到槍
    ，沒有說放在什麼地點，我跟他說我沒有辦法，但有把己○○的電話給他，以後
    我就不知道了（見本院上更一卷第四九頁）。又稱：當時壬○○被警察借提出來
    ，有帶到我住的地方去找我，然後他說請我幫他忙，就說警察借提他出來是要他
    交槍，如果沒有的話怕被警察刑求，看我有沒有辦法找兩支槍讓他交槍，我說沒
    有辦法，我說我打電話問看看，我有打電話給「鳳儀」的朋友，就問他有沒有辦
    法幫壬○○弄兩支槍，他說他也要問看看，我就向壬○○說我已經有找朋友，有
    沒有我也不知道，我就留我朋友的電話給壬○○，請壬○○和我朋友聯絡，後來
    情形如何我就不曉得了。應該是南投縣警察局的警察，有三個警察帶壬○○去找
    我，都穿便衣。那個時候我住在台中市○○路和文昌東二街那裡，門牌號碼我忘
    記了，壬○○找到我的時候就向我說今天他被借提出來，警察要他交槍，如果沒
    有交槍怕會被警察打，我就打給「鳳儀」，電話號碼我也忘記了，時間太久了（
 見本院上更二卷第六二頁）。槍枝真的不是我的。八十八年二月的時候第五分局
    有查獲「鳳儀」、甲○○等人等語（見本院上更二卷第一二一頁）。又稱：我在
    家裡，接到壬○○打電話給我，確實的日期我忘記了，他說他被借提出來要交槍
    ，我說我沒有，他說怕被警察打，要我幫他，我就答應他，然後壬○○就和警察
    一起過來，壬○○又問我看我有沒有辦法幫他弄槍，我說我沒有，但可以打電話
    給朋友『奉義』看看，『奉義』這個人我不知道有沒有工作，我們是在大里認識
    的，因為常常一起吸食毒品認識的，我就打電話給『奉義』，告訴他需要槍來交
    ，他說他沒有，我就拜託他，奉義就說他要想辦法，後來不知道是奉義還是他的
    朋友就打電話給我，叫我們去大里那裡（見本院上更二卷第一九五頁）。後經本
    院向台中市警察局第五分局調取辛○○等違反槍砲彈藥刀械管制條例案件資料，
    確實有己○○其人，經提訊證人己○○到庭，隔離訊問結果，證人己○○證稱：
    八十八年一月辛○○有和我聯絡，叫我拿槍出來，他有打電話給我，我向他說我
    沒有槍，沒有辦法交，當時他是說他有朋友，就是被告被抓，可能會被借提出去
    ，問我看看有沒有辦法找槍來交，我說這個東西是要被關的，而且我和被告不熟
    ，我也沒有槍，和辛○○可不可以再找別人，我有介紹另一個人給辛○○，叫他
    去找那個人看看，至於時間我忘記了，我只知道辛○○有打電話給我，告訴我被
    告這件事，他當時稱被告叫『阿來』（台語）。我知道那同學有槍，我那同學叫
    『丙○○』，綽號叫『阿鵬』。我只知道他住大里，曾經因為槍砲入獄，至於詳
    細地址資料我不知道（見本院上更二卷第一七六、第一七七頁）。是辛○○和我
    聯絡的，他說他有一個朋友怕被警察打，所以要交槍，問我有沒有，我說我這裡
    沒有，當時我又在吸毒，所以更不可能和警察碰面，所以叫他去找一個『阿鵬』
    （台語），上次我記錯名字，他的本名應該是『林永塗』，我說這個朋友可能有
    槍，叫辛○○自己和他聯絡，我也不想管這種事，剩下的事情我就不知道了（見
    本院上更二卷第二○○頁）。由以上被告即證人等各次之供述或證言可知，本件
    其實係因被告被借提之後，找辛○○提供槍枝，以便被告向警方繳槍，因辛○○
    當時無槍可交，乃轉請己○○代為設法，因己○○亦無法提供，遂又轉請其友找
    槍之後，再當作為被告所藏放者，供警方查獲。雖各人所供情節，容或有差異之
    處，惟以事隔多年，關於經過之細節，實難期記憶完全清晰無誤。惟本件對於被
    告究竟有無製造或藏放槍枝之事實，既有可疑之處，自難僅憑被告有瑕疵之自白
    ，據為被告不利之認定。又證人辛○○、張忠益、甲○○、庚○○、丁○○、乙○○所為之證言，其中不利於被告部分，及卷附之查獲照片，亦難憑採。此外又
    無任何積極之證據，足以證明被告有改造槍彈之犯行，其犯罪即屬不能證明。原
    審未察，遽以論罪科刑，自有未合。被告上訴指摘原判決不當，為有理由，應將
    原判決撤銷，改為被告無罪之諭知。
據上論結，應依刑事訴訟法第三百六十九條第一項前段、第三百六十四條、第三百零
一條第一項前段，判決如主文。
本案經檢察官癸○○到庭執行職務。
中      華      民      國      九十一    年    十二    月    二十六    日
                                   臺灣高等法院臺中分院刑事第五庭
                                         審判長法  官  郭  同  奇
                                               法  官  吳  重  政
                                               法  官  姚  勳  昌
右正本證明與原本無異。
檢察官得上訴。
被告不得上訴。
如不服本判決應於收受送達後十日內向本院提出上訴書狀，其未敘述上訴之理由者並
得於提起上訴後十日內向本院補提理由書（均須按他造當事人之人數附繕本）。
                                               書記官  陳  玫  伶
中      華      民      國    九十一     年     十二      月   三十一   日
                                                                        Ｆ
